【裁判字號】    96,訴,1463
【裁判日期】    970131
【裁判案由】    違反毒品危害防制條例
【裁判全文】
臺灣彰化地方法院刑事判決              96年度訴字第1463號
公  訴  人  臺灣彰化地方法院檢察署檢察官
被      告  甲○○
                  （現另案於臺灣彰化看守所羈押中）
上列被告因違反毒品危害防制條例案件，經檢察官提起公訴（九
十六年度毒偵字第二七一三號），本院依簡式審判程序判決如下
：
    主    文
甲○○施用第一級毒品，處有期徒刑玖月。
    犯罪事實及理由
一、犯罪事實：
    甲○○前因施用毒品案件，經裁定送觀察、勒戒後，認有繼
    續施用毒品之傾向，乃續行強制戒治，於民國八十九年九月
    二十七日停止戒治付保護管束出所，至九十年三月二十八日
    保護管束期滿未經撤銷停止戒治，視為強制戒治執行完畢；
    又於九十一年間因恐嚇案件，經法院判處有期徒刑四年六月
    確定；再於九十二年間因施用毒品案件，經檢察官聲請送強
    制戒治並提起公訴，強制戒治部分於九十三年一月九日因毒
    品危害防制條例新法修正而釋放出所，所涉刑案部分，則經
    法院判處有期徒刑十月，並與上開罪刑定應執行有期徒刑五
    年二月確定，於九十六年一月十五日假釋付保護管束，觀護
    結束日期為九十七年三月二十三日（於本案不構成累犯）。
    詎仍不知悔改，復基於施用第一級毒品之犯意，於九十六年
    五月五日，在其友人位於彰化縣田中鎮某處之住所內，以將
    海洛因羼入香煙中點火燃燒吸食煙氣之方式，施用第一級毒
    品海洛因一次。嗣於同年月七日因其係受保護管束人而至臺
    灣彰化地方法院檢察署觀護人室接受採尿送驗結果，呈嗎啡
    陽性反應。
二、本案證據：
(一)被告自白。
(二)臺灣彰化地方法院檢察署施用毒品犯受保護管束人採尿報到
    編號表、尿液檢體監管紀錄表。
(三)中山醫學大學附設醫院檢驗科藥物檢測中心尿液檢驗報告。
(四)臺灣高等法院被告前案紀錄表、臺灣彰化地方法院檢察署刑
    案資料查註紀錄表。
三、按毒品危害防制條例於九十二年七月九日修正公布，自九十
    三年一月九日施行，其中第二十條、第二十三條將施用毒品
    之刑事處遇程序，區分為「初犯」及「五年內再犯」、「五
    年後再犯」。依其立法理由之說明：「初犯」，經觀察、勒
    戒或強制戒治後，應為不起訴處分或不付審理之裁定；經觀
    察、勒戒或強制戒治執行完畢釋放後，「五年內再犯」者，
    因其再犯率甚高，原實施之觀察、勒戒及強制戒治既已無法
    收其實效，爰依法追訴或裁定交付審理。至於經觀察、勒戒
    或強制戒治執行完畢釋放後，「五年後再犯」者，前所實施
    之觀察、勒戒或強制戒治已足以遮斷其施用毒品之毒癮，為
    期自新及協助其斷除毒癮，仍適用「初犯」規定，先經觀察
    、勒戒或強制戒治之程序。從而依修正後之規定，僅限於「
    初犯」及「五年後再犯」二種情形，始應先經觀察、勒戒或
    強制戒治程序。倘被告於五年內已再犯施用毒品，經依法追
    訴處罰，縱其第三次（或第三次以上）再度施用毒品之時間
    ，在初犯經觀察、勒戒或強制戒治執行完畢釋放五年以後，
    因與單純之「五年後再犯」之情形有別，已不合於「五年後
    再犯」之例外規定，且因已於「五年內再犯」，顯見其再犯
    率甚高，原實施觀察、勒戒或強制戒治，已無法收其實效，
    即應回歸原則性規定，由檢察官逕行起訴，依該條例第十條
    處罰（最高法院九十五年五月九日第七次刑事庭會議決定、
    九十五年度臺非字第一三四號裁判意旨參照）。查，被告前
    因施用毒品案件，經裁定送觀察、勒戒後，認有繼續施用毒
    品之傾向，乃續行強制戒治，於八十九年九月二十七日停止
    戒治付保護管束出所，至九十年三月二十八日保護管束期滿
    未經撤銷停止戒治，視為強制戒治執行完畢；又於九十二年
    間因施用毒品案件，經檢察官聲請送強制戒治並提起公訴，
    強制戒治部分於九十三年一月九日因毒品危害防制條例新法
    修正而釋放出所，所涉刑案部分，則經法院判處有期徒刑十
    月，於九十六年一月十五日假釋付保護管束，觀護結束日期
    為九十七年三月二十三日等情，有卷附臺灣高等法院被告前
    案紀錄表、臺灣彰化地方法院檢察署刑案資料查註紀錄表可
    佐，足見被告在九十年三月二十八日強制戒治執行完畢後五
    年內，曾再犯施用毒品案件，並經法院判刑確定，是被告前
    次所為之強制戒治治療程序，顯未能收到祛除毒癮之實效，
    參諸首揭說明，被告再犯本案施用第一級毒品之犯行，應依
    法論科。
四、本案被告犯罪時間係在九十六年四月二十四日以後，並不符
    合中華民國九十六年罪犯減刑條例所定之減刑要件，尚無依
    該條例規定予以減刑之餘地。
五、應依刑事訴訟法第二百七十三條之一第一項、第二百九十九
    條第一項前段、第三百十條之二、第四百五十四條第一項，
    毒品危害防制條例第十條第一項，判決如主文。
六、如不服本判決，應於判決送達後十日內，向本院提出上訴狀
    （須附繕本），上訴於臺灣高等法院臺中分院。
本案經檢察官郭玄義到庭執行職務。
中    華    民    國    97    年    1     月    31    日
                  刑事第四庭  法  官  周  莉  菁
以上正本證明與原本無異。
如不服本判決，應於判決送達後十日內向本院提出上訴狀 (須附
繕本)。
中    華    民    國    97    年    1     月    31    日
                              書記官  卓  俊  杰
附錄本判決論罪科刑法條：
毒品危害防制條例第十條第一項：
施用第一級毒品者，處六月以上五年以下有期徒刑。


司法院資訊處製作；財團法人民間司法改革基金會備份。
